臺灣臺南地方法院民事判決　　　　　　　94年度簡上字第40號
上　訴　人　辰記開發股份有限公司
法定代理人　乙○○
訴訟代理人　戊○○
上　訴　人　萬大金屬股份有限公司
法定代理人　吳文豐
訴訟代理人　甲○○
被 上 訴人　丙○○○○○○○○○○
訴訟代理人　己○○
上列當事人間請求給付承攬報酬事件，上訴人對於中華民國93年
11月30日本院新營簡易庭92年度營簡字第32號第一審簡易判決提
起上訴，經本院於中華民國94年9月27日言詞辯論終結，判決如
下：
    主  文
原判決除確定部分外，關於命上訴人萬大金屬股份有限公司為給
付部分及該部分訴訟費用之裁判廢棄。
上開廢棄部分，被上訴人在原審之訴駁回。
其餘上訴駁回。
第一審（除確定部分外）、第二審訴訟費用由上訴人辰記開發股
份有限公司負擔五分之三，餘由被上訴人負擔。
    事  實
甲、上訴人辰記開發股份有限公司（下稱辰記公司）方面：
一、聲明：
    (一)原判決第1項不利於上訴人辰記公司部分，及第2項命上訴
      人辰記公司給付超過新台幣（下同）76,174元暨該遲延利
      息部分廢棄。
    (二)上開廢棄部分被上訴人在原審之訴駁回。
二、陳述：除與原判決記載相同者，茲引用之外，補稱：
    (一)本件芳生螺絲廠辦之鋁板拆按裝工程（下稱系爭工程）契
      約之當事人，確為被上訴人與另一上訴人萬大金屬股份有
      限公司（下稱萬大公司），原審判決認為系爭工程契約乃
      存在被上訴人與上訴人辰記公司間，並舉薛光明之證詞為
      證（原審判決文第28頁）。惟查：1.上訴人辰記公司法代
      指派薛光明經辦本事件前，即囑明與廠商談妥價格後，請
      廠商自行與上訴人萬大公司簽約，並由上訴人萬大公司負
      責。於是薛光明處理妥當後，簽呈公務聯繫單（上載有附
      件一、二、三），報告處理經過。上訴人辰記公司法代，
      恐薛光明未依指示辦理，尚批示(1)議價希望再減價(2)由萬
      大與對方議約及負責(3)本公司就萬大貨款不足支部分支付
      餘款。薛光明為證實自己確實遵照指示辦理，並將工程協
      議書，當作附件四，再上呈報告，用以證實被上訴人確實
      與上訴人萬大公司簽約完成。而薛光明證詞，顯然錯置時
      間，原審判決竟然加以認定，明顯錯誤。2.證人薛光明說
      ，…經董事長批示核准後，就傳真給被上訴人民國91年8
      月7日的議價單及公務聯繫單。原審判決既然認定薛光明
      有傳真公務聯繫單給被上訴人，那被上訴人於接收公務聯
      繫單後，必定知道上訴人辰記公司意思要其與上訴人萬大
      公司合約，被上訴人當時既沒有表示反對，又與上訴人萬
      大公司成立工程協議書在先，其系爭工程契約關係更是無
      庸置疑！3.證人薛光明明白表示，僅傳真給被上訴人91年
      8月7日的議價單及公務聯繫單，並未將加註追加項目後之
      估價單傳真予被上訴人，故本件訴訟，被上訴人持有之估
      價單，企圖用以證明與上訴人辰記公司間訂有系爭工程契
      約，顯然不是上訴人辰記公司所給予的，更重要的是，該
      估價單上面毫無上訴人辰記公司簽署，僅加註幾個字，就
      此認定合約關係，如此的簽約方式也未免太可笑了！
    (二)原審判決第29頁認為：觀之被上訴人所提出之估價單，意
      思表示之相對人乃記載為「辰記台照」，可見…所為意思
      表示係上訴人辰記公司，…嗣後再由上訴人辰記公司業務
      經理薛光明收受上開估價單後另於追加…，再將加註之估
      價單傳真交還予被上訴人，估價單正本則由上訴人保留，
      …益證辰記公司應為系爭工程契約之當事人，始不違常理
      。惟查：1.事實上被上訴人原始開立之估價單正本，早已
      不在上訴人辰記公司處，上訴人辰記公司持有之原審判決
      認為的正本，實則為上訴人萬大公司傳真給薛經理後，伊
      再加註追加項目，估價單上有上訴人萬大公司傳真電話為
      證。至於被上訴人持有的估價單，原審判決認定是薛光明
      傳真得來，進而認定兩造契約關係，然實際上被上訴人提
      出之估價單上有上訴人辰記公司印信，此乃上訴人辰記公
      司寄發第256號存證信函之附件，並非薛光明傳真給予被
      上訴人的，而且薛光明也明白表示傳真資料中，並無上開
      估價單，原審判決顯然錯誤。2.估價單顧名思義僅報價作
      用而已，該估價單上毫無上訴人辰記公司任何人簽署，僅
      有薛光明加註意見也無簽名，且該估價單還是上訴人萬大
      公司傳真得來，而內容聯繫也僅及於上訴人萬大公司，只
      因上訴人辰記公司介紹雙方認識，進而認定係系爭工程契
      約當事人，上訴人辰記公司實難心服。更何況，對於一定
      工作及報酬兩者，係被上訴人與上訴人萬大公司互相同意
      ，並成立工程協議書後，再傳真要上訴人確認，原審判決
      顯然弄錯對象。
    (三)原審判決第30頁認為：被上訴人業務代表己○○於審理時
      到庭證述：「…公務聯繫單及議價單是證人薛光明事後才
      傳真給我…」等語，業經薛證述無訛，而前揭公務聯繫單
      及議價單固載有由上訴人萬大公司與被上訴人議價及負責
      ，…但被上訴人並不知情…。此亦經證人薛光明證稱：「
      我並沒有告訴上訴人與萬大簽約，只告訴原告要與萬大公
      司配合」等語明確，…益證被上訴人與上訴人辰記公司洽
      談系爭工程契約過程，並不知情上訴人辰記公司與上訴人
      萬大公司之聯繫過程及內容，亦無告知變換契約相對人之
      情形，是以，上訴人辰記公司抗辯顯不足採。惟查：1.原
      審判決文第28頁，採認薛光明有傳真公務聯繫單及議價單
      給被上訴人，現又認為那只是上訴人間聯繫記載，所以被
      上訴人並不知情…，原審判決前後矛盾；證人薛光明既表
      示有傳真公務聯繫單及議價單給被上訴人，卻又證稱：「
      我並沒有告訴被告與萬大簽約，只告訴原告要與萬大公司
      配合」，亦前後矛盾，顯然犯有偽證及瀆職之嫌，其證詞
      不足採信。2.被上訴人與上訴人萬大公司經上訴人辰記公
      司仲介後，雙方合意系爭工程契約工程條件，並於91 年7
      月27日簽訂工程協議書，再於91年7月29日同時傳真工程
      協議書、佳鷹公司工程估價單以及被上訴人估價單給上訴
      人辰記公司，後雖有薛光明於該估價單加註意見呈報上級
      和傳真給萬大公司，然而由此可見，上訴人辰記公司並無
      向被上訴人表示或默示成立合約關係之意思表示，原審判
      決明顯錯誤！3.被上訴人原審庭訊聲稱「若是有與萬大公
      司合約，則向萬大直接收款即可，又何必分別收取款項」
      。同理，既然認為契約對象是上訴人辰記公司，那又為何
      也向上訴人萬大公司收款，而且金額還大於上訴人辰記公
      司？又設若被上訴人真有與上訴人辰記公司訂立系爭工程
      契約，則必定向上訴人辰記公司收取全額工程款，豈會大
      費周章的分別收款？普天之下，應該是沒有人如此做生意
      的吧。契約當事人（被上訴人和上訴人萬大公司）既已議
      定收付款條件，又經上訴人辰記公司同意支付部分款項，
      當然向上訴人辰記公司收款。契約簽訂均由上訴人萬大公
      司主導並書面發布內容，其與被上訴人間之契約關係當然
      清楚可見。
    (四)91年11月30日被上訴人持來日期不明請款單、91年10月5
      日PW00000000發票及一書面上寫有「由三福鋁門窗行承包
      芳生螺絲大樓鋁板拆裝工程已民國91年9月27日前按裝完
      成由萬大金屬許主任簽收，註…萬大丁○○」之文件資料
      ，欲向上訴人辰記公司請領系爭工程款。上開請款單上記
      載：扣除萬大金屬餘額200,615元，其餘由辰記支付共
      117,385元。由上得知：1.假設被上訴人主張與上訴人辰
      記公司間之合約關係是真，被上訴人又何必只要向上訴人
      收取「其餘部分」？2.該請款單記載金額與上訴人萬大公
      司91年7月27日工程協議書金額相符，證實上訴人萬大公
      司製作之工程協議書，其內容被上訴人當時即已清楚，何
      況200,615元不只是上訴人間系爭工程款，尚包含其他工
      程款項。原審判決認為被上訴人不知契約變換當事人，顯
      然錯誤。被上訴人提出本件訴訟，主張與上訴人辰記公司
      間有成立承攬工程契約，無非是對其債權增加求償對象罷
      了。3.被上訴人是先向上訴人萬大公司請款，再向上訴人
      辰記公司請款其餘部分，主從地位再清楚不過了。再查，
      自始至終，被上訴人從未由上訴人辰記公司取得任何指令
      ，除最初將估價單送至上訴人辰記公司外。而其接洽對象
      、進場時間、工作進度、完工驗收全受上訴人萬大公司掌
      控，上訴人辰記公司根本未介入，薛光明證詞前後矛盾，
      根本不足採。
    (五)被上訴人庭訊時，自承事發當時並無傳真機設備，故原審
      判決以被上訴人所持有之上訴人辰記公司傳真資料，而認
      定兩造合約關係存在，顯然錯誤。既然被上訴人當時無傳
      真機設備，則證人薛光明之證詞均不足採，被上訴人用以
      證明兩造契約關係的文件，沒有一張是上訴人辰記公司交
      付的。又就系爭工程契約議定過程，舉凡出現被上訴人抬
      頭的文件，全是上訴人萬大公司製作，再傳真給上訴人辰
      記公司，且上訴人辰記公司董事長在公務聯繫單上，清楚
      批示要被上訴人與上訴人萬大公司簽約。何況估價單顧名
      思義僅作報價用，被上訴人估價單上雖記載「辰記」，然
      其時間點是初開始時，爾後該系爭契約內容，諸如工作進
      度、付款條件均是上訴人萬大公司與被上訴人自行議定，
      上訴人辰記公司不知情也未介入。此外，91年7月29日上
      訴人辰記公司共收到上訴人萬大公司三張傳真（依時間順
      序）：(1)上訴人萬大公司製作91.07.27工程協議書(2)佳鷹
      公司（搭鷹架）工程估價單(3)附加被上訴人實際負責人己
      ○○名片的估價單，由此過程清楚得知：薛光明在估價單
      上加註追加乙節，是在被上訴人與上訴人萬大公司簽定系
      爭工程契約之後發生的。系爭工程契約追加情事，當事人
      是由上訴人萬大公司與上訴人，而非上訴人辰記公司與被
      上訴人。系爭契約確實是上訴人萬大公司與被上訴人簽立
      後，再由上訴人萬大公司告知上訴人辰記公司契約內容罷
      了。原審判決第29頁第15～16行認為「…嗣後再將加註之
      估價單傳真交還予原告，估價單由被告辰記公司保留…」
      顯然錯誤，以此認定契約效力自然及於上訴人辰記公司，
      對上訴人辰記公司更是不公。是以，除了初期上訴人辰記
      公司找來被上訴人報價之估價單上載明「辰記」外，並無
      任何文件可證明兩造間有契約關係存在，更何況做生意，
      為的就是錢，若上訴人辰記公司真有發包系爭工程給被上
      訴人，則被上訴人直接向上訴人辰記公司收款即可，怎會
      只要收數目不明的「其於部分」？實有違交易常理。
    (六)森鉅公司型錄第15頁「重要事項」載明：…使用的金屬色
      塗料，含有無數的鋁金屬或雲母片（意指珠光色系），…
      因此安裝本產品時需特別注意每片板材排列方向是否一致
      ，尤其當排列方向成90度或180度旋轉時，板材表面反射
      出的顏色會有深淺之分（意即色差）；可見金屬色或珠光
      色系之「安裝」正確與否，絕對會影響色差。而被上訴人
      負責人己○○於本事件原審庭訊時，亦明白表示伊安裝當
      時，不知道且未注意板片後面是否畫有符號，顯然本件色
      差之造成，「安裝疏忽」必定存在。森鉅公司型錄第17
      頁又載明：同一顏色但不同批號生產的板材便有可能會產
      生輕微的色差，因此除考慮方向的一致性外，亦需注意製
      造批號的標示，以減少突顯前後批次的光澤差異。由此可
      知，金屬色或珠光色系板片的安裝方向、依生產批號排放
      等，都是工地現場人員管控色差的要素，這是基本常識，
      上訴人萬大公司身為帷幕牆協會會員，豈能不知？更何況
      其工地主任，出庭應訊時也坦承現場是由伊管控，顯見本
      件色差紛爭，上訴人萬大公司亦難辭其咎！是以，系爭工
      地「色差」紛爭，上訴人萬大公司現場管控人員與安裝的
      被上訴人，均難脫干係，故被上訴人求償200,615元部分
      ，上訴人萬大公司故意滅失系爭工件，致本件訴訟無從鑑
      定比對，故此部分，理應由上訴人萬大公司負全部責任。
  　　另被上訴人求償123,254元部分，被上訴人之實際負責人
      己○○原審庭訊時坦承，未見工件上之安裝記號，顯然也
      有疏忽之情事發生，當然應負造成色差之相關責任，全由
      上訴人辰記公司賠償，自無道理。
    (七)91年8月14日上訴人萬大公司傳真上訴人辰記公司，告知
      重作鋁板編號及數量394片，隔日旋即工件進場，其過程
      理應先由被上訴人拆下原有鋁板，再運載至上訴人辰記公
      司施作烤漆。然上訴人辰記公司將原進廠資料與重作工件
      作比對後，赫然發現序號l~155等原工件，與上訴人辰記
      公司重作工件竟有25處或編號或數量不同。有重作數量大
      於原作數量，甚至原工件沒有，竟會多出重作工件，難怪
      完成後的現場外觀，會成棋盤式的色差。依塗裝製作慣例
      ，上訴人辰記公司會在完成品背面標示符號，以供按裝人
      員分辨方向。然本次烤漆完成時，係上訴人萬大公司自行
      鳩來臨時工，於板片後面舖裝隔熱棉，板片正面貼保護膜
      ，並標上記號。是否臨時工人夜間作業視線不佳或是作業
      疏忽，均有可能標示錯誤，然這與上訴人辰記公司無關。
      又被上訴人業務代表己○○，於原審庭訊時稱，未注意板
      片後面有標示記號，94年4月13日準備程序庭訊時又改稱
      ：記號有標示在板片正面，伊是按照記號撕下包裝膜後才
      按裝。然被上訴人拆下原件像，對於日後仍需依原編號再
      行按裝的工作，應否要作相關因應措施，此即被上訴人的
      工程責任，且編號、數量明顯錯誤，而被上訴人又是如何
      按裝，也是伊與上訴人萬大公司間的爭議點，但這也與上
      訴人辰記公司無關。至於萬大公司指揮工令錯誤，證據明
      確已是不容狡辯的事，故系爭工程的色差紛爭，過不在上
      訴人辰記公司，因此根本無須負過失責任。
    (八)91年8月14日上訴人萬大公司傳真告知系爭工地重作板片
      編號及數量，經上訴人辰記公司核算統計後，合計鋁板
      394 片，面積511.169㎡，被上訴人單價530元/㎡，系爭
      工程款總價270,920元。被上訴人與上訴人萬大公司簽立
      工程協議書，議定上訴人間截至91年6月未收款200,615元
      ，由伊收取，故「其餘部分」即270,920元－200,615元＝
      70,305元，再加上前已收發票稅額5,869元，合計76,174
      元。經核算後，被上訴人可向上訴人辰記公司求償之金額
      實為76,174元，但支付前提必須是被上訴人按裝工作無瑕
      疵，然事實上原先沒有的編號，被上訴人也說有依照編號
      按裝；原先按裝位置僅需7片，竟可以按裝8片，即原工件
      少於重作件；原工件應拆2片，卻只拆1片，即原工件多於
      重作件，共計有25處錯誤，如此的拆、按裝方式，理所當
      然會造成色差瑕疵，故上訴人無支付本款項的道理，甚至
      應向其求償才是。另外，由於系爭工地所有過程及相關細
      節，上訴人無從了解，完全聽憑萬大公司指揮，至於是否
      完工，上訴人就不清楚了。
三、證據：除援用第一審所提證據外，補提森鉅科技材料股份有
    限公司型錄、重作數量明細表、數量統計表、重作工件面積
    計算表、原工件進料單、數量比對表各一份為證。
乙、上訴人萬大公司方面：
一、聲明：
    (一)原判決不利於上訴人萬大公司部分廢棄。
    (二)上開廢棄部分被上訴人原審之訴駁回。
二、陳述：除與原判決記載相同者，茲引用之外，補稱：
    (一)系爭工程契約之當事人應為被上訴人與上訴人辰記公司，
      上訴人間於91年7月29日成立協議，約定由上訴人萬大公
      司以上訴人辰記公司6月份帳款200,615元抵付被上訴人拆
      按裝及運輸費用，其餘部分由上訴人辰記公司負擔，主要
      是因為如果不事先如此約定，則系爭工程始終無法動工，
      上訴人萬大公司將必須賠償因遲延完工所造成業主之損失
      ，且上訴人辰記公司亦表示不願再拿出錢來，而當時真意
      就只是約定由上訴人萬大公司於工程完工，烤漆也無瑕疵
      之情形下，願意代替上訴人辰記公司向被上訴人為給付，
      並非併存的債務承擔，如今上訴人辰記公司重作後之烤漆
      品質仍有很大之色差，業主無法驗收，因此上訴人萬大公
      司不須給付費用給被上訴人。
    (二)上訴人辰記公司主張將原進廠資料與重作工件作比對後，
      赫然發現序號l~155等原工件，與上訴人辰記公司重作工
      件竟有25處或編號或數量不同乙節，是因為上訴人萬大公
      司希望將大家的損失減到最低，只要不影響整體外觀的部
      份就不要拆，上訴人辰記公司人員沒有到現場，光看數量
      不能說上訴人萬大公司指揮工令錯誤。
    (三)至於系爭工程拆裝時，上訴人萬大公司有監工人員在場而
      知悉乙節，乃係因上訴人萬大公司承攬業主芳生螺絲公司
      廠辦大樓之外牆工程而工地派有工務主任，當然對於被上
      訴人施工情形均會加以監督，而板材外面有保護膜，上面
      載有編號，上訴人辰記公司雖說按裝有問題，但被上訴人
      的按裝位置應該是正確的。
三、證據：除援用第一審所提證據外，補提芳生螺絲廠房、辦公
    室新建工程會議記錄一份為證。
丙、被上訴人方面：
一、聲明：駁回上訴。
二、陳述：除與原判決記載相同者，茲引用之外，補稱：
    (一)系爭工程契約是由被上訴人之實際負責人己○○與上訴人
      辰記公司之業務經理薛光明接觸，被上訴人事前與另一上
      訴人萬大公司根本不認識，是薛經理告知本件工程款一部
      分由上訴人萬大公司支付，另一部分由上訴人辰記公司來
      支付。至於上訴人間的電傳文件，是事後於完工前才從薛
      經理那邊取得的。
    (二)上訴人辰記公司提供第三人森鉅公司型錄，用以說明按裝
      對色差之影響，上訴人辰記公司自稱與森鉅公司同為烤漆
      廠；為何不提出自己公司的型錄？顯見上訴人辰記公司對
      鋁板烤漆的不專業與無知。
    (三)上訴人辰記公司主張鋁板烤漆後，鋁板背面有標示上下符
      號，惟鋁板到工地時，已完成代烤漆，正面貼著保護膜註
      明鋁板編號，背面已完成防火棉加工覆背，鋁板正反面完
      全沒有上下符號，被上訴人依照施工圖編號對照鋁板編號
      按裝，連施工圖說都未標示上下符號，被上訴人純屬按圖
      施工，至於色差的問題是上訴人間的爭議，與被上訴人無
      關。另外完工面積不是被上訴人計算的，而是由上訴人萬
      大公司來驗收。
    (四)被上訴人於91年11月間向上訴人辰記公司請領按裝工資時
      ，上訴人萬大公司已告知上訴人辰記公司鋁板烤漆色澤不
      一，而上訴人辰記公司並未同時告知被上訴人，若因按裝
      疏失所致，被上訴人當時可立即修改鋁板方向，上訴人辰
      記公司卻無任何爭議，並收取被上訴人開立之請款發票（
      含稅）合計金額123,254元，上訴人辰記公司亦開立92年1
      月29日到期之同等金額即支票乙紙，顯見被上訴人絕無按
      裝疏失，且上訴人辰記公司所述亦顯為臨訟附合編撰捏造
      ，規避塗裝專業疏失責任。
三、證據：援用第一審所提證據。
丁、本院依職權調閱本院92年度訴字第673號民事案卷。
    理  由
甲、程序方面：
一、按訴狀送達後，原告不得將原訴變更或追加他訴，但因擴張
    或減縮應受判決事項之聲明者，不在此限；又不變更訴訟標
    的，而補充或更正事實上或法律上之陳述者，非為訴之變更
    或追加，民事訴訟法第255條第1項第3款、第256條分別定有
    明文。查本件被上訴人於原審起訴聲明：(一)上訴人萬大公司
    、辰記公司，應連帶給付被上訴人200,615元，及自91年12
    月30日起，至清償日止，按年息百分之五計算之利息。(二)上
    訴人辰記公司應給付被上訴人318,000元，及自91年12月30
    日起，至清償日止，按年息百分之五計算之利息。嗣於92年
    2月26日以書狀減縮聲明為：(一)上訴人萬大公司、辰記公司
    應連帶給付被上訴人200,615元，及自91年12月30日起至清
    償日止，按年息百分之五計算之利息。(二)上訴人辰記公司應
    給付被上訴人123,254元，及自91年12月30日起，至清償日
    止，按年息百分之五計算之利息。復於93年10月18日以言詞
    更正聲明為：(一)上訴人辰記公司應給付被上訴人323,869元
    ，上訴人萬大公司應給付被上訴人200,615元，及均自91年
    12月30日起至清償日止，按週年利率百分之五計算之利息；
    若上訴人萬大公司給付被上訴人200,615元及前開遲延利息
    後，上訴人辰記公司於上開給付範圍，免給付義務，惟究其
    訴訟標的即請求法院判決之事項以察，係屬聲明之減縮及法
    律上陳述之更正，依上開規定，自應予准許，合先敘明。
二、次按上訴審訴之變更、追加，非經他造同意，不得為之，但
    第255條第1項第3款不在此限，民事訴訟法第446條第1項定
    有明文，簡易程序上訴審亦準用之（民事訴訟法第436之1參
    照）。查上訴人辰記公司提起本件上訴時原先聲明：(一)原判
    決不利於上訴人辰記公司部分廢棄。(二)上開廢棄部分被上訴
    人原審之訴駁回。嗣於94年9月27日言詞辯論時當庭變更上
    訴之聲明為：(一)原判決第1項不利於上訴人辰記公司部分，
    及第2項命上訴人辰記公司給付超過76,174元暨遲延利息部
    分廢棄。(二)上開廢棄部分被上訴人原審之訴駁回。核屬上訴
    聲明之減縮，揆諸前揭規定，亦應予准許。
乙、實體方面：
一、本件被上訴人起訴主張：伊經營三福鋁門鋁窗行，由被上訴
    人之夫己○○為業務代理人對外執行業務，91年7月間被上
    訴人承攬上訴人辰記公司向其業主即另一上訴人萬大公司所
    承包再分類發包之「芳生螺絲廠辦」之系爭拆按裝工程，約
    定報酬為每平方公尺530元，面積總價「實作、實算」。被
    上訴人於91年9月27日以前即完成拆裝工程之工作，計面積
    600平方公尺，工程款為318,000元、稅金5,869元，合計
    323,869元，並經上訴人萬大公司現場主任丁○○簽立證明
    書，另註明以此證明作為被上訴人向上訴人辰記公司請款之
    依據。惟上訴人二人於91年7月29日即協議：(1)由上訴人萬
    大公司以上訴人辰記公司6月份帳款200,615元（未包括稅）
    抵付被上訴人拆板按裝費用及運輸費用，其餘由上訴人辰記
    公司負擔；(2)上訴人辰記公司對芳生螺絲廠辦之鋁板烤漆修
    復工程擔負百分之百責任；(3)上訴人萬大金屬由上訴人辰記
    公司6月份帳款200,615元（未稅）用來抵付被上訴人拆板按
    裝之部分費用及運輸費用，付款條件依原先與上訴人辰記公
    司訂定方式，其餘由上訴人辰記公司負擔；(4)鋁板烤漆修改
    工程過程中所衍生之品質損害費用一律由上訴人辰記公司負
    責，款項直接由辰記6月份帳款抵扣。又上訴人萬大公司依
    上開協議加入被上訴人與上訴人辰記公司間之系爭工程契約
    之重疊債務人，被上訴人同意後已屬應給付原告系爭工程款
    報酬之新債務人，故上訴人二人間應屬併存之債務承擔，且
    負不真正連帶債務之責任，為此，被上訴人爰依系爭工程契
    約及併存之債務承擔之法律關係，提起本件訴訟，並求為判
    決命：(一)上訴人辰記公司應給付被上訴人323,869元，上訴
    人萬大公司應給付被上訴人200,615元，及均自91年12月30
    日起至清償日止，按週年利率百分之五計算之利息；若上訴
    人萬大公司給付被上訴人200,615元及前開遲延利息後，上
    訴人辰記公司於上開給付範圍，免給付義務之判決（按，上
    訴人辰記公司於本院言詞辯論時表明僅就原審判決主文第1
    項及第2項中超過76,174元暨遲延利息所命給付部分聲明不
    服，則關於原審判決主文第二項所命上訴人辰記公司應給付
    76,174元及遲延利息部分，因未據上訴人辰記公司提起上訴
    而告確定）。
二、上訴人辰記公司則以：其並未發包系爭工程予被上訴人，而
    係由另一上訴人萬大公司與被上訴人談妥價格而達成合意者
    ，此由上訴人間之公務聯繫單、及被上訴人承作系爭工程均
    受上訴人萬大公司指揮及監控品管，又上訴人辰記公司僅依
    上訴人間於91年7月27日之協議書內容說明第3項詳載：上訴
    人辰記公司6月帳款抵付被上訴人拆板按裝費用．．．，其
    餘由上訴人辰記公司負擔。系爭工程均由上訴人萬大公司對
    施作過程、品質及付款均掌有充分主導權，顯然雙方確有合
    約關係存在，被上訴人理應向上訴人萬大公司請求給付才是
    。況據另案92年度訴字第673號民事案件之工程鑑定報告書
    人即證人王琇雄到庭證稱：「．．．但是安裝的方式好不好
    會影響折光，會產生色差。我們並沒有去看安裝是否有平整
    而產生色差，因為聲請人並沒有聲請」；「．．．我是假設
    板片安裝平整，因為我們這部分並沒有作，我是用目測的方
    式看起來是平整的，因為（樓高未搭鷹架）我們並沒有辦法
    上去。．．．可是我們當初是有注意到如果板面安裝不平整
    會產生折光。」，可知安裝方式不對，確實會產生色差的，
    是以，系爭工地色差紛爭，上訴人萬大公司現場管控人員與
    安裝的被上訴人，均難脫干係，全由上訴人辰記公司賠償，
    自無道理。且縱使被上訴人施作並無瑕疵，但91年8月14日
    上訴人萬大公司傳真告知系爭工地重作板片編號及數量，經
    上訴人辰記公司核算統計後，合計鋁板394片，面積511.169
    ㎡，被上訴人單價530元/㎡，系爭工程款總價270,920元，
    而上訴人間截至91年6月未收款200,615元，由被上訴人收取
    ，故協議書所約定之「其餘部分」應為70,305元，再加上上
    訴人辰記公司前已收發票稅額5,869元，總計上訴人辰記公
    司僅應給付上訴人76,174元而已。又參以被上訴人提出之估
    價單及上訴人萬大公司於另案提出之報價單、支出費用明細
    表發現兩者報價差異頗大等語，資為抗辯。
三、上訴人萬大公司則以：上訴人萬大公司於91年5月間，因承
    攬訴外人芳生螺絲公司之廠房辦公大樓新建之外牆工程，而
    將其中鋁板、不鏽鋼板烤漆部分委由另一上訴人辰記公司烤
    漆處理。然因上訴人辰記公司塗裝因素，導致色澤不一，欠
    缺烤漆應有之品質；上訴人萬大公司經與上訴人辰記公司協
    商，由上訴人辰記公司將板材拆回重新烤漆並自行負擔拆裝
    及其費用；其中即包括上訴人辰記公司委由本件被上訴人為
    拆裝運送板材所應支付之費用在內。嗣上訴人辰記公司先自
    行覓得被上訴人議定拆裝價格，並於通知上訴人萬大公司知
    悉後，將板材拆回重新烤漆，再送至業主芳生螺絲公司廠辦
    大樓工地按裝。至於系爭板材拆裝時，因上訴人萬大公司承
    攬業主芳生螺絲公司廠辦大樓之外牆工程而工地派有工務主
    任，當然對於工程進行均會加以監督所然，不得以此認系爭
    工程契約係存於被上訴人與上訴人萬大公司間，嗣因上訴人
    辰記公司再將重新烤漆之板材按裝完畢後，仍因烤漆品質欠
    佳、色差不一，甚至烤漆表面不均及產生花紋狀之嚴重瑕疵
    ，上訴人萬大公司不得已乃於91年10月4日解除與上訴人辰
    記公司之承攬契約，因此，上訴人辰記公司自失請求其於工
    程款之依據。另上訴人萬大公司傳送於上訴人辰記公司確認
    之工程協議書，其內固協商「辰記六月份帳款200,615元抵
    付三福鋁門鋁窗行拆板按裝費用及運輸費用，其餘由辰記公
    司負擔。．．．」等語，但此僅屬兩公司間承攬關係所生債
    務之清償之約定，並非上訴人萬大公司有債務承擔之意思；
    易言之，上訴人萬大公司僅係將應支付予上訴人辰記公司之
    烤漆承攬報酬，其中200,615元逕交付被上訴人以代清償而
    已，亦因上訴人間之工程契約業已解除，被上訴人亦不得以
    上開協議為由向上訴人萬大公司請求上訴人辰記公司之工程
    款等情等語，資為抗辯。
四、兩造不爭執之事項：
    (一)被上訴人經營三福鋁門鋁窗行，由被上訴人之夫己○○為
      業務代理人對外執行業務，91年7月間被上訴人承攬系爭
      芳生螺絲廠辦鋁板拆按裝工程係上訴人辰記公司向其業主
      即上訴人萬大公司所承包再分類發包的，約定報酬為每平
      方公尺530元，面積總價「實作、實算」。
    (二)被上訴人於 91年7月間，係應上訴人辰記公司業務經理薛
      光明告知，提出系爭拆裝鋁板工程之估價單乙張交付予上
      訴人辰記公司，並經薛光明於該估計單上加載「追加
      silicone道康寧791N單位Ｍ單價30元，協議補貼實作實算
      合計530元╱Ｍ」等語 (此部分上訴人辰記公司主張雖然
      有收到估價單，而且業務經理薛光明有加載上開文字，但
      加載這些文字是要傳真告知上訴人萬大公司，不是要告知
      被上訴人)。
    (三)被上訴人於91年9月27日以前即完成系爭拆裝工程之工作
      ，並經上訴人萬大公司現場主任丁○○簽立證明書，另註
      明以此證明做為被上訴人向上訴人辰記公司請款之本件工
      程請款之依據。
    (四)上訴人二人曾於91年7月29日達成協議：1.由上訴人萬大
      公司以上訴人辰記公司6月份帳款200,615元（未稅）抵付
      被上訴人拆板按裝費用及運輸費用，其餘由上訴人辰記公
      司負擔；2.上訴人辰記公司對芳生螺絲廠辦之鋁板烤漆修
      復工程擔負百分之百責任；3.上訴人萬大公司由上訴人辰
      記公司6月份帳款200,615元（未稅）用來抵付被上訴人拆
      板按裝之部分費用及運輸費用，其付款條件依原先與上訴
      人辰記公司訂定方式，其餘由上訴人辰記公司負擔；4.鋁
      板烤漆修改工程過程中所衍生之品質損害費用，一律由上
      訴人辰記公司負責，款項直接由上訴人辰記公司6月份帳
      款抵扣。且被上訴人對於上訴人二人上述協議結果，業已
      表示同意在案。
    (五)上訴人萬大公司於91年5月間，因承攬訴外人芳生螺絲公
      司之廠房辦公大樓新建之外牆工程，而將其中鋁板、不鏽
      鋼板烤漆部分，委由另一上訴人辰記公司烤漆處理，然因
      上訴人辰記公司塗裝因素，導致色澤不一，欠缺烤漆應有
      之品質，經上訴人萬大公司與上訴人辰記公司協商，由上
      訴人辰記公司負責將板材拆回重新烤漆並自行負檐拆裝及
      其費用，其中即包括上訴人辰記公司委由本件被上訴人為
      拆裝運送板材所應支付之費用在內，嗣上訴人辰記公司先
      自行覓得被上訴人報價，並通知上訴人萬大公司知悉後，
      將板材拆回重新烤漆，再送至業主芳生螺絲公司廠辦大樓
      工地按裝。
    (六)系爭板材拆裝時，因上訴人萬大公司承攬業主芳生螺絲公
      司廠辦大樓之外牆工程，因而在該工地派有工務主任。
    (七)上訴人萬大公司已於91年10月4日，主張系爭工程之烤漆
      品質欠佳、色差不一，甚至烤漆表面不均及產生花紋狀等
      瑕疵，因而主張解除其與上訴人辰記公司間之上開承攬契
      約。
    (八)上訴人辰記公司雖有簽發票面金額123,254元之工程款支
      票乙張予被上訴人，但該張支票已經作廢，所以上訴人辰
      記公司確實並未給付123,254元工程款給被上訴人。
五、本件經本院於94年9月27日與兩造整理並協議簡化之爭點為
    ：
    (一)系爭工程契約之當事人究為何人？
    (二)系爭工程契約是否已完工且無瑕疵？實際施作面積為何？
    (三)上訴人二人於91年7月29日所為之協議，其性質是否為併
      存之債務承擔？或僅係約定上訴人萬大公司應代上訴人辰
      記公司清償其中200,615元工程款予被上訴人？
六、本院爰就前揭爭點，依序說明得心證之理由如下：
    (一)系爭工程契約乃存在被上訴人與上訴人辰記公司間
    1.上訴人辰記公司自承因上訴人萬大公司承攬訴外人芳生螺
      絲公司之廠房辦公大樓新建之外牆工程，而將其中鋁板、
      不鏽鋼板烤漆部分委由上訴人辰記公司烤漆處理，茲因故
      需重新烤漆，上訴人辰記公司同意支付更換過程所生費用
      ，而由上訴人萬大公司自行尋覓廠商並提出拆裝鋁板工程
      之估價單，工程總價為797,500元，上訴人辰記公司不同
      意上開估價費用，故由上訴人辰記公司之業務經理薛光明
      另尋覓施作廠商即被上訴人提出報價等情，此業據上訴人
      辰記公司92年2月12日言詞辯論期日到場陳述明確並提出
      答辯狀（參原審卷第20至21頁、第38頁），核與證人薛光
      明於本院審理時到院證稱：「‧‧‧至於為何拆裝工程由
      被上訴人施作，是因為工程由萬大公司主導所以一開始我
      們是請萬大公司自行尋找廠商，經過萬大公司找人估價費
      用需要將近800,000元，我認為太高，所以我找三福公司
      （即被上訴人）及其他兩家公司報價，但因為三福公司報
      價最低，我就將該紙報價單傳真給萬大公司的許副總看，
      許副總表示還有矽利康要作，所以我才在估價單上另外加
      註該部分單價每平方公尺30元及實作實算，‧‧‧，等這
      個案子確定後，我就將相關協議書、會議紀錄、報價單以
      簽呈方式呈交給上級，經過董事批示核准後，我就告知被
      上訴人可以施工，‧‧‧」等語相符（參原審卷第68至69
      頁），足徵上訴人辰記公司係因不同意上訴人萬大公司提
      出之拆裝工程估價單，方自行尋覓廠商即被上訴人報價，
      故被上訴人所提出之報價單係交給上訴人辰記公司，並由
      該公司業務經理薛光明於其上追加silicone每平方公尺30
      元之工程款乙節堪信為真實。
    2.雖上訴人辰記公司抗辯：其僅代上訴人萬大公司向被上訴
      人詢價，且其提出予上訴人萬大公司之公務聯繫單上有註
      明(1)議價希望再減價(2)由萬大與對方（即被上訴人）議價
      及負責(3)本公司就萬大貨款不足部分支付餘款，並經上訴
      人萬大公司批示：(1)依協議處理(2)內部依排程配合協助，
      足見係由上訴人萬大公司與被上訴人就系爭工程達成合意
      ，且施作工程亦由上訴人萬大公司主導監控云云，並提出
      公務聯繫單及議價單以為佐證。惟按承攬契約因當事人互
      相表示意思一致者無論其為明示或默示，即為成立（民法
      第153條第1項），雙方對於一定之工作及報酬兩者，一經
      同意，承攬契約即為成立，既不須有何方式，更無須為現
      實履行（最高法院86年度台上字第442號判決要旨參照）
      ，經查：
    (1)觀之被上訴人所提出之估價單（參原審卷第7頁），意思
      表示之相對人乃記載為「辰記台照」，可見被上訴人就系
      爭工程契約所為意思表示之相對人係上訴人辰記公司，而
      估價單原記載「拆裝鋁板至塞水路完成每平方公尺500元
      ，不附帶隔熱綿拆裝、矽利康、清潔、裝運、不含稅」乙
      節，上訴人辰記公司之業務經理薛光明收受上開估價單後
      另於追加並記載silicone每平方公尺30元，再傳真予上訴
      人萬大公司，嗣經上訴人萬大公司知悉內容並回傳予上訴
      人辰記公司，並經上訴人辰記公司董事批示核准後，薛光
      明再告知被上訴人可以施工，估價單原本則由上訴人辰記
      公司保留，而被上訴人亦以每平方公尺530元計算工程款
      ，足徵被上訴人與上訴人辰記公司就系爭工程契約之工作
      及報酬之意思表示已達成合致，契約已然成立。況證人薛
      光明乃上訴人辰記公司之業務經理，有權代理上訴人辰記
      公司對外承接業務，故其與被上訴人成立之系爭工程契約
      效力自然及於上訴人辰記公司至明。
    (2)況系爭拆按裝工程之起因乃肇於上訴人辰記公司施作烤漆
      之瑕疵，故上訴人二人間方協議關於烤漆瑕疵之鋁板拆安
      裝更換工程所需費用由上訴人辰記公司負責，此有上訴人
      辰記公司提出上訴人二人與業主宏騏營造公司之會議紀錄
      在卷可稽（參原審卷第44頁），足徵系爭拆按裝工程依當
      事人真意本應由上訴人辰記公司負責，且工程費用之多寡
      亦影響上訴人辰記公司所應負擔之金額，故上訴人辰記公
      司對於被告萬大公司自行詢價之797,500元之估價單不予
      同意，而自行覓得被上訴人提出估價單，益證上訴人辰記
      公司應為系爭拆按裝工程契約之當事人，始不違常理。
    (3)又被上訴人業務代表己○○於94年9月27日本院言詞辯論
      時陳述：「系爭工程我是直接與辰記公司的薛光明接觸，
      我與萬大公司根本不認識，是薛經理告訴我本件工程款一
      部分要由萬大公司來支付，另一部分由辰記公司來支付。
      事後我才由薛經理那邊取得辰記公司與萬大公司之間的電
      傳文件，是我還沒有完工之前就已經拿到這些文件」等語
      ，核與證人薛光明於原審證述大致相符，而前揭公務聯繫
      單及議價單固有記載由上訴人萬大公司與被上訴人議價及
      負責，但此乃上訴人萬大公司與上訴人辰記公司內部之聯
      繫記載，被上訴人與上訴人辰記公司洽談系爭工程契約過
      程中並不知情，再參以證人薛光明提交上訴人萬大公司核
      示之前開公務聯繫單其主旨記載「呈報芳生螺絲工地鋁板
      修護工程議價總工程費。說明：(1)呈修護工程議價總工程
      費404,250元。(2)本件修護工程經協力廠商議價決議如附
      件
      二、三（即由上訴人辰記公司出具之議價單，記載方式與
      被上訴人報價單所載之單價、數量及計價方式相同，但並
      未註明工程施作者為被上訴人）」等語（參原審卷第84頁
      ），更可證明系爭工程業經被上訴人與上訴人辰記公司達
      成協議，再以上開方式通知上訴人萬大公司而已，此亦經
      證人薛光明證稱：「我並沒有告訴被上訴人與上訴人萬大
      簽約，只告訴被上訴人要與萬大公司互相配合」等語明確
      （參原審卷第70頁），查證人薛光明對於系爭工程契約洽
      談過程乃親自參與之人，其所為之證詞自屬可採，益證被
      上訴人與上訴人辰記公司洽談系爭工程契約過程中，並不
      知情上訴人辰記公司與上訴人萬大公司之聯繫過程及內容
      ，亦無告知變換契約相對人之情形，是以，上訴人辰記公
      司此部分抗辯，顯不足採。
    3.至上訴人辰記公司另抗辯被上訴人施工過程中，均由上訴
      人萬大公司主導並監控品管等情，惟查，上訴人萬大公司
      乃承攬芳生螺絲公司之廠房辦公大樓新建之外牆工程，而
      將其中鋁板、不鏽鋼板烤漆部分委由上訴人辰記公司烤漆
      處理，因上訴人辰記公司烤漆之瑕疵方衍生系爭拆裝工程
      ，是以，上訴人萬大公司基於上包之地位，面對業主之要
      求，當然會於被上訴人施作過程中與以監督，以避免工程
      瑕疵再發生，然此並不因而變更被上訴人與上訴人辰記公
      司關於系爭工程契約之當事人地位，況上訴人辰記公司之
      業務經理薛光明亦到場證稱：「（問：被上訴人施工期間
      證人薛光明是否有去過現場？）我沒有到現場，但是我有
      以電話告知己○○要與萬大公司方面配合施作，被上訴人
      施工期間萬大許主任有將他與被上訴人洽談的施工進度表
      傳真給我，可見被上訴人施工主導權都在萬大公司」等語
      明確，足證被上訴人僅係依上訴人辰記公司之要求配合上
      訴人萬大公司而為施工，並未因此變更契約當事人至明，
      故難以上訴人萬大公司擔任監工之職，即遽認系爭拆安裝
      工程契約係存於被上訴人與上訴人萬大公司之間，因此，
      上訴人辰記公司此部分抗辯，不足採信。
    4.綜上各節以觀，被上訴人及上訴人萬大公司均主張系爭工
      程契約乃存在被上訴人與上訴人辰記公司之間，應為可採
      。
    (二)系爭拆按裝工程業已完成且無錯誤安裝之情事，施作面積
      共計為600平方公尺
      查系爭拆按裝工程已經被上訴人施作完畢，施作面積為
      600平方公尺，並經上訴人萬大公司驗收並開立完工證明
      書，此有被上訴人提出之完工證明書一份在卷可稽（參原
      審卷第8頁），復經上訴人萬大公司及辰記公司於原審審
      理中所不爭執。雖上訴人辰記公司於本院審理中推翻原審
      不爭執之事項，進而主張被上訴人安裝面積應僅有
      511.169平方公尺，且有安裝錯誤之情事，導致系爭工程
      外牆產生色差而有瑕疵等情，惟此為上訴人萬大公司及被
      上訴人所否認，上訴人辰記公司自應就其主張之事實負舉
      證責任。查證人即另案92年度訴字第673號民事事件上訴
      人萬大公司提出之工程鑑定報告書鑑定人王琇雄於該案證
      稱：「．．．但是安裝的方式好不好會影響折光，會產生
      色差。我們並沒有去看安裝是否有平整而產生色差，因為
      聲請人並沒有聲請」；「．．．我是假設板片安裝平整，
      因為我們這部份並沒有作，我是用目測的方式看起來是平
      整的，因為（樓高未搭鷹架）我們並沒有辦法上去。．．
      ．可是我們當初是有注意到如果板面安裝不平整會產生折
      光。」等語，業經本院依職權調閱前開案卷查核明確，是
      由上開證詞謂板片之安裝目測尚稱平整等與觀之，並無法
      證明被上訴人施作有何錯誤。又上訴人辰記公司雖抗辯被
      上訴人按裝錯誤，未依照工件上之安裝記號按裝，並因而
      產生色差云云，惟查，被上訴人於94年4月13日準備程序
      時陳述：「（有無看到板子背面有編號？）沒有，因為板
      子後面還有隔熱紙。」、「我們是依照規定安裝，不管有
      沒有記號，如有記號也是被隔熱紙擋住，我們是依照外面
      的編號來安裝的，不是隨便拿來就安裝的，我們也無法在
      安裝的時候每個拆開來重新看過，．．．。」核與上訴人
      萬大公司所述：「我們當時也沒有發現任何的記號，完全
      沒有指示的方向，如有發現方向，現場的主任也會反映，
      要求安裝人員依照編號來安裝，應該是阿拉伯數字或英文
      字母。」等語相符（參本院卷第42頁至43頁），可見施工
      當時並無發現有未依記號安裝之情事，參以被上訴人於完
      工後，業經上訴人萬大公司驗收合格，且嗣後再向上訴人
      辰記公司請款時，上訴人辰記公司亦無任何異議，並收取
      被上訴人所該立之請款發票，上訴人辰記公司亦開立92年
      1月29日到期之同額支票乙張欲交給被上訴人，嗣因被上
      訴人未簽切結書而未領取該支票（參原審卷第11頁、第32
      頁、本院卷第98至99頁）等情，此亦為兩造所不爭，益足
      證明被上訴人之施作並無瑕疵，上訴人辰記公司於本院再
      執此抗辯，尚難遽信，被上訴人主張上訴人辰記公司應負
      責清償本件工程款，應有理由。至上訴人辰記公司抗辯上
      訴人萬大公司監工之瑕疵、兩者鋁板烤漆瑕疵之糾紛或擅
      自將拆裝之鋁板出售乙節，乃上訴人萬大公司與辰記公司
      間之工程糾紛，尚無礙於被上訴人拆安裝工程之施工是否
      有瑕疵之認定，附此敘明。
   (三)上訴人二人間於91年7月29日之協議，僅係約定上訴人萬
      大公司應代上訴人辰記公司清償其中200,615元工程款予
      被上訴人而已，並非併存之債務承擔：
    1.按所謂債務承擔係謂不變更債務之同一性，由第三人承受
      該債務或加入債之關係而為債務人之意，而併存的債務承
      擔係指由第三人加入既存之關係而為新債務人，其原債務
      人仍與債權人繼續維持原有債之關係，原有之債之關係並
      未變更，由新債務人承擔與債務人同一內容之債務，為債
      權擔保責任之財產即可因而擴張。學說及實務上均承認併
      存的債務承擔係由第三人參加債務人於債權人間既存之債
      之關係，負擔與原債務同一內容之債務，但因承擔人與原
      債務人係基於各別之原因負有同一內容之債務，故應解為
      新債務人與原債務人係屬不真正連帶債務人之關係（參閱
      孫森焱著民法債編總論下冊第985至990頁）。又債務承擔
      契約，謂以債務之承擔為標的之契約，於契約成立時，新
      債務人（承擔人）即負擔原有之債務，債務因而現實的移
      轉，為準物權契約。故債務承擔契約，以債務人之債務，
      於當事人約定承擔時存在為前提，此觀諸民法第300條：
      「第三人與債權人訂立契約承擔債務人之債務者……」、
      第301條：「第三人與債務人訂立契約承擔其債務者……
      」之規定自明（最高法院87年度台上字第258號判決意旨
      參照）。次按解釋意思表示，應探求當事人之真意，不得
      拘泥於所用之辭句，為民法第98條所明定；又解釋契約，
      應斟酌立約當時之情形，及一切證據資料以為斷定之標準
      ，庶不失契約之真意（最高法院86年度台上字第2756號判
      決要旨參）。
    2.查本件上訴人萬大公司於91年7月27日傳真工程協議書予
      上訴人辰記公司，其上記載：「(1)辰記6月份帳款200,615
      元（未稅）抵付三福鋁門窗（即被上訴人）拆板/按裝費
      用及運輸費用，其餘由辰記公司負擔。‧‧‧(3)萬大金屬
      由辰記6月份帳款200,615元用來抵付三福鋁門窗拆板/按
      裝之部分費用及運輸費用，付款條件依原先與辰記訂定方
      式，其餘由辰記公司負擔。‧‧‧」等語，經上訴人辰記
      公司蓋章確認回傳予上訴人萬大公司，此有前開工程協議
      書在卷可憑。另外，被上訴人係於91年7月間將估價單交
      給上訴人辰記公司之業務經理薛光明，薛光明追加並記載
      silicone每平方公尺30元後，傳真予上訴人萬大公司，嗣
      經上訴人萬大公司知悉內容而於91年7月29日回傳予上訴
      人辰記公司，再經上訴人辰記公司董事批示核准後，薛光
      明方於同年8月份告知被上訴人系爭拆按裝工程簽呈已經
      批下，被上訴人可以開始施工等情，亦經證人薛光明於前
      審審理中到庭證述無訛（參原審卷第69頁），且有前開估
      價單在卷足憑（參原審卷第7頁），並為被上訴人所自承
      （參原審卷第51至52頁）。是以，被上訴人與上訴人辰記
      公司間，應係於上訴人間之工程協議書簽訂後之91年8月
      份始就系爭工程契約達成意思合致，上訴人間之工程協議
      書訂立時，被上訴人與上訴人辰記公司尚未就系爭工程契
      約成立債權債務關係，揆諸前揭說明，前開工程協議書所
      載由上訴人萬大公司將6月份帳款抵付予被上訴人之約定
      ，並非債務承擔甚明。復觀之上開協議書內容及上訴人與
      業主宏騏營造公司間之會議紀錄（參本院卷第73頁），可
      知上訴人辰記公司應負擔本次拆按裝工程全部責任，僅因
      上訴人萬大公司尚欠辰記公司工程款，因而由上訴人萬大
      公司將應支付於上訴人辰記公司之烤漆承攬報酬200,615
      元逕交付予被上訴人以代清償而已，並非上訴人萬大公司
      有承擔債務之意思，因此上訴人二人間於91年7月29日之
      協議，僅係約定代為向第三人即被上訴人為給付，並非債
      務承擔甚明。又此代為向第三人給付之約定，既為上訴人
      二人間內部之約定，且上訴人於該約定時並未通知被上訴
      人取得其同意，則其效力尚不及於被上訴人，被上訴人自
      無直接請求上訴人萬大公司給付之權利，因之被上訴人依
      據併存債務承擔法律關係，請求上訴人萬大公司給付系爭
      工程款，核屬無據。
七、復按給付無確定期限者，債務人於債權人得請求給付時，經
    其催告而未為給付，自受催告時起，負遲延責任。其經債權
    人起訴而送達訴狀，或依督促程序送達支付命令，或為其他
    相類之行為者，與催告有同一之效力，民法第229條第2、3
    項分別定有明文。又遲延之債務，以支付金錢為標的者，債
    權人得請求依法定利率計算之遲延利息。但約定利率較高者
    ，仍從其約定利率；而應付利息之債務，其利率未經約定，
    亦無法律可據者，週年利率為百分之五，亦為同法第 233條
    第 1 項及第 203 條所明定。查本件被上訴人係於 91年 11
    月間向上訴人辰記公司請求工程款，而遭上訴人拒絕給付，
    此有被上訴人所提之切結書與上訴人辰記公司提出之請款單
    及發票在卷可按（原審卷第11頁、第31至32頁），則被上訴
    人向上訴人辰記公司請求給付工程款，雖未定有給付之期限
    ，然被上訴人請求給付之意思表示到達上訴人辰記公司時，
    即已發生催告之效力，則被上訴人請求自91年12月30日起至
    清償日止，按週年利率百分之五計算之利息，核與上開規定
    並無違背，自無不合，應予准許。
八、綜上所述，被上訴人本於系爭工程契約之法律關係，請求上
    訴人辰記公司應給付323,869元，及自91年12月30日起至清
    償日止，按週年利率百分之五計算之利息，為有理由，應予
    准許。至其請求上訴人萬大公司應負不真正連帶債務部分，
    為無理由，應予駁回。又上開應准許部分，係屬標訴訟標
    的金額在500,000元以下適用簡易程序而為被告敗訴之判決
    之判決，應依職權宣告假執行。原審就超過上開應准許部分
    ，為上訴人萬大公司敗訴之判決，並為假執行之宣告，自有
    未洽，上訴意旨就此部分指摘原判決不當，求予廢棄改判，
    為有理由。至於上開應准許部分（上訴人辰記公司應給付部
    分），原審判命上訴人辰記公司給付，並依職權為假執行及
    免為假執行之宣告，核無違誤，上訴意旨，就此部分，仍執
    陳詞，指摘原判決不當，求予廢棄，為無理由，應駁回其上
    訴。
九、又本件待證事實已臻明確，兩造其餘攻擊防禦及舉證，於判
    決結果已不生影響，爰不一一詳為論述，附此敘明。
十、據上論結，本件上訴為一部有理由，一部無理由，依民事訴
    訟法第436條之1第3項、第450條、第449條第1項、第79條，
    判決如主文。
中　　華　　民　　國　　94　　年　　10　　月　 　18 　日
                  民事第一庭    審判長法　官　王金龍
                                      法　官　張家瑛
                                      法　官　蔡雅惠
以上正本證明與原本無異
本判決不得上訴。
中　　華　　民　　國　　94　　年　　10　　月　 　18 　日
                                      書記官　吳信助
